【裁判字號】    98,上更(一),90
【裁判日期】    980421
【裁判案由】    毒品危害防制條例
【裁判全文】
臺灣高等法院刑事判決              98年度上更(一)字第90號
上  訴  人  臺灣板橋地方法院檢察署檢察官
被      告  甲○○
指定辯護人  王淑琍律師
被      告  乙○○
                    （現另案於臺灣桃園女子監獄執行）
指定辯護人  黃秋雄律師
上列上訴人因被告等違反毒品危害防制條例案件，不服臺灣板橋
地方法院97年度訴字第604號，中華民國97年6月26日第一審判決
（起訴案號：臺灣板橋地方法院檢察署96年度偵字第29971號、9
6年度毒偵字第9345號、97年度毒偵字第145號、97年度毒偵字第
146號），提起上訴，經判決後，由最高法院發回更審，本院判
決如下：
    主  文
上訴駁回。
    事  實
一、甲○○於民國88年間因販賣第二級毒品未遂罪，經原審法院
    以88年度訴字第1631號判處有期徒刑1年10月，緩刑3年確定
    。又因施用毒品案件，經原審法院先後以88年度毒聲字第24
    55號、89年度毒聲字第1557號裁定送觀察、勒戒後，均認無
    繼續施用毒品之傾向，由臺灣板橋地方法院檢察署檢察官分
    別於88年1月30日、89年3月31日各以88年度偵字第1746號、
    89年度毒偵緝字第172號為不起訴處分確定。於90年間再因
    施用毒品案件，經原審法院以90年度毒聲字第1593號裁定令
    入戒治處所施以強制戒治，於90年11月26日停止戒治，所餘
    期間付保護管束，而於91年4月10日期滿，該次施用毒品犯
    行，另經原審法院以90年度易字第2068號判處有期徒刑7月
    確定，前開緩刑宣告則遭撤銷。於91年間復因施用毒品案件
    ，經原審法院以91年度毒聲字第2313號裁定送強制戒治，於
    92年7月25日強制戒治執行完畢，並經原審法院以91年度訴
    字第2033號判處有期徒刑10月、8月，應執行有期徒刑1年4
    月確定。前開有期徒刑7月、1年4月及上開緩刑經撤銷後之
    有期徒刑1年10月部分經接續執行，於95年4月6日因縮短刑
    期假釋出監付保護管束，甫於96年1月7日保護管束期滿，所
    餘刑期以已執行論（本案構成累犯），仍不知警惕。
二、甲○○基於施用第一級毒品海洛因及第二級毒品甲基安非他
    命之犯意，先於96年11月14日，在臺北縣土城市○○路○段
    260巷24號4樓住處，以將海洛因與甲基安非他命混合置於香
    菸內燃燒吸食煙氣之方式，同時施用第一級毒品海洛因及第
    二級毒品甲基安非他命1次。嗣於翌（15）日下午1時許，為
    警在臺北縣新莊市○○○路247號前查獲，並扣得其所有備
    供施用之第一級毒品海洛因13包（合計淨重1.33公克）、第
    二級毒品甲基安非他命9包（驗餘毛重共7.68公克）及預備
    供施用毒品使用之分裝袋13個。甲○○復於96年12月18日中
    午12時許，在臺北縣土城市○○路20巷23號4樓住處，再以
    同前方式，同時施用第一級毒品海洛因及第二級毒品甲基安
    非他命1次。
三、乙○○（所犯施用第二級毒品犯行部分，經原審判處有期徒
    刑5月，上訴後經本院判決上訴駁回，因不得上訴第三審而
    告確定）前因施用毒品案件，經原審法院以89年度毒聲字第
    119號裁定送觀察、勒戒後，認有繼續施用毒品之傾向，經
    原審法院以89年度毒聲字第458號裁定令入戒治處所施以強
    制戒治，嗣經原審法院以89年度毒聲字第4565號裁定停止戒
    治，所餘期間付保護管束，詎其於保護管束期間內再施用毒
    品而違反保護管束應遵守事項情節重大，經原審法院以89
    年度毒聲字第6632號裁定撤銷停止戒治，再令入戒治處所施
    以強制戒治，於90年7月27日戒治執行完畢釋放出所，並由
    臺灣板橋地方法院檢察署檢察官以90年度戒毒偵字第530號
    為不起訴處分確定。又因施用毒品案件，經原審法院先後以
    93年度訴字第138號判處應執行有期徒刑9月及以95年度訴字
    第667號判處有期徒刑10月確定，二者接續執行，甫於96年4
    月30日縮刑期滿執行完畢（本案構成累犯），亦不知警惕。
四、乙○○基於施用第一級毒品海洛因之犯意，於96年12月18日
    上午7時許，在臺北縣土城市○○路20巷23號4樓住處，以將
    海洛因用水稀釋後置入針筒內注射之方式，施用海洛因1次
    。
五、嗣於96年12月18日下午4時許，甲○○與乙○○在臺北縣土
    城市○○街88巷口一同為警查獲，並在甲○○身上扣得帳冊
    1本，在乙○○身上扣得其所有供施用毒品使用之分裝勺2支
    、其與甲○○共有欲供施用之第一級毒品海洛因12包（合計
    淨重1.93公克）、甲基安非他命1包（驗餘毛重0.4588公克
    ，驗餘淨重0.1788公克）、及與本案施用毒品犯行無涉之現
    金新臺幣（下同）45,000元、行動電話2支（含0000000000
    號、0000000000號SIM卡各1張）、帳冊1本。
六、案經臺北縣政府警察局土城分局報請臺灣板橋地方法院檢察
    署檢察官偵查起訴。
    理  由
壹、程序部分
一、按被告以外之人於審判外之言詞或書面陳述，除法律規定者
    外，不得作為證據，刑事訴訟法第159條第1項定有明文。查
    乙○○於警詢時之陳述就被告甲○○而言，甲○○於警詢中
    之陳述就被告乙○○而言，均屬被告以外之人於審判外之陳
    述，核屬傳聞證據，被告甲○○、乙○○之辯護人於原審法
    院97年3月28日準備程序期日，復皆爭執上列共同被告於警
    詢陳述之證據能力（見原審卷第80頁），而檢察官亦未依刑
    事訴訟法第159條之3所規定證明其具有可信之特別情況之例
    外得為證據之情形，依前規定，被告乙○○、甲○○於警詢
    之陳述，不得作為認定被告犯罪之證據。
二、按被告以外之人於偵查中向檢察官所為之陳述，除顯有不可
    信之情況者外，得為證據，刑事訴訟法第159條之1第2項定
    有明文。查甲○○、乙○○於偵查中以證人身分具結向檢察
    官所為之證述及其2人以被告身分向檢察官所為之陳述，均
    查無證據證明有何顯不可信之情況，且甲○○、乙○○於原
    審俱業以證人身分到庭具結作證，並接受公訴人及辯護人之
    交互詰問，被告之詰問權已獲確保，依照前揭規定及最高法
    院96年度台上第3527號、96年度台上字第4064號判決意旨，
    甲○○、乙○○於偵查中之陳述，均得作為本案之證據。
三、另本件認定事實所引用之卷內文書證據及物證之證據能力部
    分，並無證據證明係公務員違背法定程序所取得，檢察官、
    被告及被告辯護人於原審、本院上訴審及本院亦均未主張排
    除前開物證之證據能力，且迄於本院言詞辯論終結前均未表
    示異議，本院經審酌前開物證並非公務員違背法定程序所取
    得，亦無刑事訴訟法第159條之4顯有不可信之情況，故上揭
    物證均有證據能力，均核先敘明。
貳、實體部分
一、被告甲○○如事實欄二所示2次施用毒品之犯罪事實，業據
    被告甲○○於原審、及本院審理中坦承不諱。又被告甲○○
    於96年11月15日下午2時52分許及96年12月18日晚間9時15分
    許為警查獲後所採集之尿液經送檢驗結果，均呈海洛因代謝
    物嗎啡類陽性及甲基安非他命類陽性反應，有臺灣檢驗科技
    股份有限公司96年12月5日及97年1月2日濫用藥物尿液檢驗
    報告各1紙附卷可稽（見96年度毒偵字第9345號卷第39頁、9
    7年度毒偵字第14 5號卷第47頁）。被告甲○○先後2次施用
    毒品之犯行，復分別有被告甲○○自承備供施用之第一級毒
    品海洛因13包（合計淨重1.33公克）、第二級毒品甲基安非
    他命9包（驗餘毛重共7.68公克）、分裝袋13個及海洛因12
    包（合計淨重1.93公克）、甲基安非他命1包（驗餘毛重0.4
    588公克，驗餘淨重0.1788公克）扣案可稽，並有法務部調
    查局96年12月11日調科壹字第09623082140號、97年1月15日
    調科壹字第097230 04030號鑑定書、臺灣檢驗科技股份有限
    公司96年12月5日濫用藥物檢驗報告、交通部民用航空局醫
    務中心97年1月3日航藥鑑字第0970048毒品鑑定書在卷可佐
    （見96年度毒偵字第9345號卷第37頁、第38頁、96年度偵字
    第29971號卷第138頁、第139頁）。而第一級毒品海洛因及
    第二級毒品安非他命之施用方式，依施用者之使用習慣而有
    所不同，並無一定模式可循。依法務部調查局以往鑑定之經
    驗，曾發現海洛因與甲基安非他命摻雜之案例，由此研判確
    有將二者合併施用之可能（法務部調查局93年9月調科壹字
    第09300366970號函、行政院衛生署管制藥品管理局93年9月
    6日管檢字第0930008112號函可資參照），足認被告甲○○
    之自白與事實相符。再被告甲○○有事實欄一所示之施用毒
    品前科及執行情形，有本院被告全國前案紀錄表存卷可參，
    其於強制戒治執行完畢釋放後，5年內再犯本件先後2次同時
    施用第一級、第二級毒品之罪，事證明確，洵堪認定。
二、被告乙○○如事實欄四所示施用第一級毒品海洛因之犯罪事
    實，業據被告乙○○於原審、及本院審理中坦承不諱。又被
    告乙○○於96年12月18日傍晚6時55分許為警查獲後所採集
    之尿液經送檢驗結果，確呈海洛因代謝物嗎啡類陽性反應，
    有臺灣檢驗科技股份有限公司97年1月2日濫用藥物檢驗報告
    附卷可稽（見97年度毒偵字第146號卷第54頁），復有被告
    乙○○自承備供施用之第一級毒品海洛因12包（合計淨重1.
    93公克）及分裝勺2支扣案足佐，並有前述法務部調查局97
    年1月15日調科壹字第09723004030號鑑定書及交通部民用航
    空局醫務中心97年1月3日航藥鑑字第0970048毒品鑑定書在
    卷為憑（見96年度偵字第29971號卷第138頁、第139頁）。
    再被告乙○○有事實欄三所示之施用毒品前科執行情形，有
    本院被告全國前案紀錄表在卷為憑，其於強制戒治執行完畢
    釋放後5年內，復因施用毒品案件而經原審法院判處罪刑確
    定後，再為本件施用第一級毒品之罪，事證明確，已非毒品
    危害防制條例第20、23條所定之「初犯」或「5年後再犯」
    情形（最高法院95年度第7次刑事庭會議紀錄參照），自應
    依法論科。
三、按海洛因、甲基安非他命分別係毒品危害防制條例第2條第2
    項第1款、第2款所稱之第一級、第二級毒品，核被告甲○○
    如事實欄二所為，係犯上開條例第10條第1項之施用第一級
    毒品罪及同條第2項之施用第二級毒品罪。被告甲○○持有
    第一級毒品海洛因、第二級毒品甲基安非他命之行為，均為
    其施用之高度行為所吸收，不另論罪。被告甲○○以一行為
    同時施用第一級毒品及第二級毒品，而觸犯數罪名，為想像
    競合犯，應從一重之施用第一級毒品罪處斷。其先後2次施
    用毒品之犯行，犯意個別，行為分殊，應予分論併罰。被告
    乙○○如事實欄四所為，係犯上開條例第10條第1項之施用
    第一級毒品罪。被告乙○○持有第一級毒品海洛因，為其施
    用之高度行為所吸收，不另論罪。被告2人各有如事實欄所
    一、三示之犯罪科刑執行情形，有本院被告全國前案紀錄表
    可佐，被告2人均於有期徒刑執行完畢後5年內，故意再犯本
    件有期徒刑以上之罪，為累犯，均應依刑法第47條第1項之
    規定加重其刑。
四、原審以被告2人罪證明確，引用毒品危害防制條例第10條第1
    項、第2項，刑法第11條前段、第55條、第47條第1項、第51
    條第5款之規定，並審酌被告2人之素行、生活狀況、犯罪之
    手段、動機、危害程度及犯後坦承犯行之態度等一切情狀，
    就被告甲○○2次施用第一級毒品部分，分別各量處有期徒
    刑11月，並定應執行刑為有期徒刑1年7月；就被告乙○○施
    用第一級毒品部分，量處有期徒刑10月，復敘明扣案之海洛
    因共25包（共淨重3.26公克）、甲基安非他命共10包（驗餘
    毛重共8.1388公克）為查獲之第一級、第二級毒品，且因該
    等海洛因及甲基安非他命之包裝袋與其內之毒品難以完全析
    離，故扣案之海洛因25包、甲基安非他命10包，不問屬於犯
    人與否，皆應依毒品危害防制條例第18條第1項前段規定沒
    收銷燬之；扣案之分裝袋13個，為被告甲○○所有預備供其
    犯前述96年11月14日施用毒品犯行所用之物，此據被告甲○
    ○於原審供承在卷；另扣案之分裝勺2支，則係被告乙○○
    所有供其犯本件施用第一級毒品所用之物，亦經被告乙○○
    於警詢中供述無訛（見96年度偵字第29971號卷第22頁），
    核與被告甲○○於原審之陳述（見原審卷第78頁）相符，該
    等扣案物品，爰均依刑法第38條第1項第2款之規定宣告沒收
    ，並分別於各該查獲當次判決主文之項下宣告之；至扣案之
    現金45,000元、行動電話2支（含SIM卡2張）及帳冊2本，因
    非屬違禁物且俱與本案被告2人施用毒品之犯行無涉，爰均
    不為沒收之諭知，予以說明。認事用法並無不合，量刑亦屬
    適當。復說明被告2人意圖販賣而持有第一級、第二級毒品
    罪嫌部分，因無證據加以證明，且與論科部分有裁判上一罪
    之關係，不另為無罪之諭知（詳後述理由五），亦無不合。
五、公訴意旨另以：被告甲○○與乙○○明知海洛因及甲基安非
    他命分屬毒品危害防制條例第2條第1項第1、2款所規定之第
    一、二級毒品，未經許可不得為販賣、意圖販賣而持有等行
    為，竟基於共同之犯意聯絡，於96年12月17日由被告甲○○
    與乙○○共同在臺北縣土城工業區附近之統一便利超商前，
    以2萬元代價向姓名不詳綽號「苦瓜」之成年男子購買第一
    級毒品海洛因1包，並無償自「苦瓜」處取得第二級毒品甲
    基安非他命1小包後，即萌生將購入之毒品另行販賣他人以
    牟利之意圖，並於當日晚間由被告甲○○在臺北縣新莊市友
    人住處將購得之海洛因分裝為12小包後，再推由被告乙○○
    隨身攜帶上開毒品。然未及出售，即於96年12月18日16時許
    ，為警在臺北縣土城市○○街88巷口查獲，並在被告乙○○
    身上扣得第一級毒品海洛因12包（淨重共1.93公克）、第二
    級毒品甲基安非他命1包（驗餘淨重0.1788公克）、分裝勺2
    支，及在被告甲○○、乙○○身上各扣得其等所有，用以聯
    絡「苦瓜」或其他施用毒品人士之行動電話2具（分別插入
    使用0000000000、0000000000號SIM卡）及帳本各1本，因認
    被告2人共同涉犯毒品危害防制條例第5條第1項、第2項之意
    圖販賣而持有第一級、第二級毒品罪嫌等語。
（一）按犯罪事實應依證據認定之，無證據不得認定犯罪事實，
      刑事訴訟法第154條第2項定有明文。次按認定不利於被告
      之事實，須依積極證據，茍積極之證據本身存有瑕疵而不
      足為不利於被告事實之認定，即應為有利於被告之認定，
      更不必有何有利之證據。又事實之認定應憑證據，如未能
      發現相當證據，或證據不足以證明，自不能以推測或擬制
      之方法，為裁判基礎（最高法院30年上字第816號判例意
      旨、40年台上字第86號判例意旨參照）。
（二）公訴意旨認被告2人共同涉犯意圖販賣而持有第一級、第
      二級毒品之犯行，無非係以：被告2人於偵查中之陳述、
      扣案之海洛因12包（共淨重1.93公克）、甲基安非他命1
      包（驗餘淨重0.1788公克）、帳冊2本、行動電話2具及電
      話通聯紀錄等件資為論據。
（三）訊據被告2人固均坦承有施用及持有前述海洛因與甲基安
      非他命之犯罪事實，惟均堅詞否認有意圖販賣而持有第一
      級、第二級毒品之犯行；並辯稱：96年12月18日下午為警
      查扣之海洛因12包、甲基安非他命1包，係備供其等吸食
      所用，其等並無販賣之意圖等語。而按販賣毒品罪，係行
      為人明知其為毒品，意圖營利，而將毒品購入或賣出，有
      一於此，其犯罪即屬完成，不必二者兼備；此與意圖販賣
      而持有毒品罪，係指行為人以意圖販賣營利以外之原因而
      持有毒品，其後始起意營利販賣者（例如因為他人之贈與
      或寄藏而持有，嗣後始起意為販賣者而言），並不相同，
      此有最高法院92年台上字第67號判決意旨可資參照。又持
      有海洛因、甲基安非他命之原因不一，或供己施用，或受
      託保管而持有、或用以轉讓，是以公訴意旨認被告成立共
      同意圖販賣而持有第一級、第二級毒品罪，除須證明被告
      持有扣案毒品外，並須證明被告係基於販賣營利以外之原
      因而持有扣案毒品，且於其後始起意營利販賣，始屬相當
      。經查：
    1.按被告或共犯之自白，不得作為有罪判決之唯一證據，仍
      應調查其他必要之證據，以察其是否與事實相符，刑事訴
      訟法第156條第2項定有明文。此規定之立法目的乃欲以補
      強證據擔保自白之真實性；亦即以補強證據之存在，藉之
      限制自白在證據上之價值。而所謂補強證據，則指除該自
      白本身外，其他足資以證明自白之犯罪事實確具有相當程
      度真實性之證據而言。雖其所補強者，非以事實之全部為
      必要，但亦須因補強證據與自白之相互利用，而足使犯罪
      事實獲得確信者，始足當之（最高法院74年台覆字第10號
      判例意旨可供參考）。被告甲○○於96年12月19日內勤檢
      察官偵訊及原審法院羈押訊問時，固以被告身分供述及以
      證人身分證述：乙○○身上被扣得之毒品係我向「游仔」
      買的，是要自己吸食，如果有人要買，也會賣給他。是我
      1個人要賣海洛因及安非他命，買主無論是打給我或打到
      乙○○的0000000000號之電話，都是要找我買的等語（見
      96年度偵字第29971號卷第82頁至第84頁、96年度聲羈字
      第1265號卷第4頁）；被告乙○○於同日內勤檢察官偵訊
      時，則以被告身分供述及以證人身分證述：扣案之毒品是
      我於96年12月17日向「苦瓜」買的，我帶毒品是因為我朋
      友會向我買，所以我才會分裝成1小包。我與甲○○一同
      賣海洛因，沒有賣安非他命，只是買毒品時我自己去買等
      語（見96年度偵字第29971號卷第81頁至第82頁）。惟就
      本件警方於被告乙○○身上查扣之前開毒品，究係被告甲
      ○○向「游仔」或被告乙○○向「苦瓜」購得，被告甲○
      ○究係1人意圖販賣毒品或與被告乙○○共同意圖販賣毒
      品，被告究係販賣海洛因或甲基安非他命，被告甲○○、
      乙○○之前開自白及證述已有不一；且被告甲○○、乙○
      ○於其後偵查、原審及本院審理中，均一致改稱前開扣案
      之毒品乃為供其等吸食所需，則被告於96年12月19日所為
      前開供述之真實性，即顯屬可疑。
    2.次按一般正常人之海洛因一般劑量為每4小時5至10毫克，
      如果單次使用量超過200毫克（純品），即有致命之可能
      性，惟久用成癮者對該等毒品所產生之耐藥性程度，可能
      因個人體質、使用頻率與接觸毒品時間長短而異。本案被
      告甲○○、乙○○於96年12月18日下午4時許為警查獲後
      ，其等經採集之尿液經送檢驗結果，均呈現海洛因代謝物
      嗎啡類陽性及甲基安非他命類陽性反應，其2人於96年12
      月18日當日施用海洛因、甲基安非他命之犯行，均堪認定
      等情，業經詳述如前。又被告2人分別有事實欄一、三所
      述之施用毒品前科，亦有本院被告前案紀錄表可佐，被告
      2人自88、89年迄今，均已先後多次因施用毒品犯行而接
      受觀察勒戒、強制戒治或經法院判刑確定，卻仍再施用毒
      品，足見被告2人長期施用第一、二級毒品且毒癮甚深，
      必須經常施用毒品解癮。再參以被告2人於96年12月18日
      為警查扣之海洛因合計僅淨重1.93公克，對照上述一般人
      施用劑量、單次最低耐受量為200毫克（0.2公克）及如前
      所述被告2人毒癮甚深，必須經常施用毒品解癮觀之，被
      告2人所持有之海洛因僅可供其等2人各施用4至5次，同理
      ，被告2人所持有之甲基安非他命驗餘淨重更僅0.1788公
      克，其可供被告2人一同施用之次數更是無幾。顯見本案
      被告2人所持有之扣案毒品，並未逾一般個人施用所需之
      程度甚明。又雖扣案毒品海洛因12包，重量皆不相同（毛
      重由0.15公克至0.65公克不等），惟此亦可能正因被告2
      人僅係為供自己施用，故就各小包之實重較不予計較，或
      係欲待每次施用時再另予分裝所致，是實尚難據此即認被
      告2人有分裝販賣之企圖，況茍被告2人將毒品分裝，確係
      為伺機販賣牟利，則每包分裝重量皆相同，豈不對被告2
      人販賣時更為便利。綜此，足證被告2人自否認意圖販賣
      後，其等於偵查、原審所供部分情節雖確如檢察官上訴意
      旨所指多所不一（詳見96年度偵字第29971號卷第128頁、
      第133頁、第142頁、原審卷第29頁、第30頁、第79頁、第
      108頁、第109頁、第110頁至第111頁、第113頁、第114
      頁），然被告2人於原審、本院前審及本審所一致供稱上
      開扣案毒品乃係為供2人一同施用，並無販賣意圖乙節，
      則顯非子虛，而堪採信至明。
    3.又依起訴意旨觀之，檢察官既認被告2人係共同涉犯意圖
      販賣而持有第一級、第二級毒品罪，且認扣案之前開海洛
      因、甲基安非他命乃被告2人於96年12月17日共同向「苦
      瓜」購得及無償取得，依前開說明，公訴人顯係認被告2
      人係於購入毒品之後，始萌生販賣毒品意圖，惟被告2人
      於取得前開海洛因及甲基安非他命後，如何於短短1日內
      另行起意意圖販賣毒品，被告2人是否有向外積極聯絡買
      主之兜售舉止或有買主與被告2人接觸欲購買毒品，均未
      見公訴人提出合理之說明及舉證加以證明。而於被告甲○
      ○身上扣得之帳冊1本，被告甲○○供稱係記載其與他人
      賭博輸贏之情形，觀諸該帳本之內容，多係「＋1500家」
      、「＋3000」等相似之記載，並無明確之文字顯示該帳冊
      與毒品販售之情節相關；另於被告乙○○身上扣得之帳冊
      1本，其上雖有「12、11星期二拿硬3萬5千」、「小頭還3
      千2 百」、「饅頭軟×1千」、「12、17星期一饅頭〈女
      〉4百」、「小瓶〈女〉3百」、「阿奇〈男〉3千5給1千
      欠2千5 百」等文字，而得據以懷疑其中「軟」、「硬」
      、「男」、「女」係指海洛因及甲基安非他命，惟就此被
      告乙○○辯稱該帳冊乃記載其向他人購買之毒品數量，而
      該帳冊內之「饅頭」、「小瓶」、「阿奇」等人，究竟有
      無其人？真實姓名ｋ小均不詳，無從傳訊到庭，卷內又無
      其他證據得以佐證被告確曾販售毒品予「饅頭」等人，則
      被告乙○○前開辯解，即非絕不可信，是亦尚難以被告乙
      ○○於前開帳冊上所為之簡略記載，即逕認被告2人身上
      所扣得之帳冊已明確記載販賣毒品之資料，而據為被告2
      人意圖販賣而持有毒品犯行之不利證據。
    4.另扣案之分裝勺2支，乃一般施用毒品者常見之自備工具
      ，扣案之行動電話2支，尤係一般人常見之隨身攜帶物品
      ，均難遽採為被告2人意圖販賣而持有第一級、第二級毒
      品之不利事證。公訴人雖又以被告甲○○使用之00000000
      00號行動電話乃以「蔣聖榮」之名義申請，且該支電話與
      以「陳敏昌」名義申請之0000000000號行動電話有密集之
      通話情形，而推認被告甲○○係以0000000000號行動電話
      供販售毒品之用等語。然使用他人之行動電話或借用他人
      之名義申辦行動電話，均非罕見，尚難以此即率論被告係
      利用該行動電話作為販售毒品之工具而有販賣毒品之意圖
      。況依卷附通聯紀錄所示，0000000000號、0000000000號
      2支行動電話雖有頻繁之通話紀錄（見96年度偵字第29971
      號卷第120頁至第123頁），惟通話期間多介於96年12月7
      日至同月16日間，96年12月17日、18日則僅有3次通話之
      紀錄，自無足佐證被告如何於96年12月17日向「苦瓜」購
      入毒品後，萌生販售毒品營利之意圖。再者，卷內通聯紀
      錄俱未顯示0000000000號、0000000000號等電話與他人通
      話之內容，且證人陳敏昌亦已於原審到庭證述其從未向被
      告甲○○或乙○○購買毒品等語明確（見原審卷第132頁
      ）。是以，公訴意旨執上情指稱被告2人有販賣毒品之意
      圖，實尚嫌速斷。
（四）綜上所述，檢察官所舉事證，尚難說服本院形成被告2人
      確有共同意圖販賣而持有第一級、第二級毒品之心證。此
      外，復查無其他積極證據，足資證明被告2人此部分有何
      公訴意旨所指之意圖販賣而持有第一級、第二級毒品犯行
      。而按毒品危害防制條例所規定之意圖販賣而持有毒品罪
      ，與同條例所規定之持有毒品罪，皆屬初始非以營利為目
      的而持有毒品，為其基本犯罪事實，前者之罪乃後罪之特
      別規定，係以有販賣之意圖而持有為其加重處罰之條件，
      於訴訟法上仍不失為同一性之犯罪事實（最高法院96年度
      台上字第1772號判決參照），本件被告2人既無販賣毒品
      之意圖，其等此部分所為，應僅構成毒品危害防制條例第
      11條第1項、第2項之持有第一級、第二級毒品之犯行，而
      被告2人又為供施用而持有前開扣案之毒品，業如前述，
      其等持有毒品之低度行為，又為施用毒品之高度行為吸收
      ，並已經一次評價，自無其他可以論罪之部分（本院暨所
      屬法院93年法律座談會刑事類提案第6號研討結果參照）
      。原審同上見解，因而認公訴意旨所指被告2人除前揭施
      用第一級、第二級毒品之犯行外，應另構成意圖販賣而持
      有第一級、第二級毒品罪乙節尚有未合，並就此部分不另
      論罪，經核並無違誤。
六、末查，本件公訴意旨就一個持有毒品行為，分別以施用毒品
    與意圖販賣而持有毒品起訴，雖原審僅論以施用毒品罪，而
    公訴意旨又僅就意圖販賣而持有部分提起上訴，然因其持有
    毒品之基礎行為單一，依刑事訴訟法第348條第2項規定，其
    有關係之部分視為亦已上訴，則上訴效力，應及於施用毒品
    部分，併予敘明。檢察官上訴意旨，猶執前詞以被告2人身
    上所扣得之帳冊已明確記載販賣毒品之資料，且被告甲○○
    與他人密集通話均使用他人名義所申請之行動電話，足認該
    電話係供販售毒品之工具，被告2人仍應構成意圖販賣而持
    有毒品之犯行，原審認定有誤云云，而指摘原判決不當，本
    院認為無理由，應予駁回。
據上論斷，應依刑事訴訟法第368條，判決如主文。
本案經檢察官劉文水到庭執行職務。
中    華    民    國    98    年     4    月    21    日
                  刑事第一庭  審判長法  官 葉騰瑞
                                    法  官 莊明彰
                                    法  官 王炳梁
以上正本證明與原本無異。
如不服本判決，應於收受送達後10日內向本院提出上訴書狀，其
未敘述上訴之理由者並得於提起上訴後10日內向本院補提理由書
（均須按他造當事人之人數附繕本）「切勿逕送上級法院」。
                                    書記官 陳佳伶
中    華    民    國    98    年    4     月    23    日
附錄本案論罪科刑法條全文：
毒品危害防制條例第10條：
施用第一級毒品者，處6月以上5年以下有期徒刑。
施用第二級毒品者，處3年以下有期徒刑。


司法院資訊處製作；財團法人民間司法改革基金會備份。
